臺灣臺南地方法院刑事判決　　　　　　 94年度簡上字第170號
上　訴　人　臺灣臺南地方法院檢察署檢察官
被　　　告　丁○○
選任辯護人　何建宏律師
上列上訴人因被告傷害案件，不服本院94年度簡字第710號中華
民國94年4月6日第一審判決（聲請案號：94年度偵字第2915號）
，提起上訴，本院管轄之第二審合議庭判決如下：
    主  文
上訴駁回。
    事  實
一、丁○○與乙○○為鄰居。緣丁○○住處附近之汽車遭人噴漆
    ，於民國九十三年十月十四日晚間十一時三十五分許，丁○○準備外出上大夜班時，在臺南縣新市鄉○○村○○路八十
    二之三號前道路，見乙○○手持噴漆罐於附近行走，丁○○
    為避免自己汽車亦遭噴漆，乃於乙○○走近其住處門口時，
    持掃帚朝乙○○持噴漆罐之右手打下，致乙○○受有右手第
    二掌骨骨折之傷害。
二、案經乙○○訴由臺南縣警察局善化分局報告臺灣臺南地方法
    院檢察署檢察官偵查後聲請簡易判決處刑。
    理  由
一、訊據被告丁○○於警詢、偵訊及本院審理時，對於右揭時地
    ，持掃帚打傷告訴人乙○○右手之情均坦承不諱，核與告訴
    人所指訴遭被告毆打，以及證人即告訴人之母甲○○○於本
    院證述被告有毆打告訴人等情相符，此外另有行政院衛生署
    臺南醫院診斷證明書附於臺灣臺南地方法院檢察署九十三年
    度發查字第二六八四號卷內可稽，被告此部份自白，應可信
    為真實。
二、告訴人雖指稱係遭被告持「鐵棍」而非掃帚毆打，然被告就
    此乃堅詞否認，且按告訴人之告訴，係以使被告受刑事訴追
    為目的，是其陳述是否與事實相符，仍應調查其他證據以資
    審認，最高法院五十二年台上字第一三○○號著有判例可資
    參照，則前開告訴人指訴遭鐵棍毆打，自應調查其他證據以
    資審認，經查：
  (一)證人甲○○○（告訴人乙○○之母親）於本院審理時，對於
    被告用以毆打告訴人之器具，雖亦證稱為「二尺長之鐵器」
    。然證人甲○○○對於案發經過，乃稱係被告之妹妹（證人
    於言詞辯論時誤稱為被告之姊姊）先於告訴人門前以手抓住
    告訴人頭髮，將告訴人推至對面被告住處前後，原持鐵棍在
    自己門口等候之被告再持鐵棍毆打告訴人等情（本院九十四
    年十月二十七日言詞辯論筆錄第七頁），經核與告訴人於警
    詢、偵訊中所訴稱伊係持噴漆（罐）在家門前道路行走時，
    被告持一支鐵棍過來毆打伊，其後被告之妹妹再過來拖伊過
    去之情節，已有出入。又對於告訴人是否因噴漆而遭致被告
    毆打，或告訴人遭毆打當時是否手持噴漆罐等節，證人甲○○○又均稱不知情，則證人強調被告惡性並淡化告訴人是否
    有挑釁行為之迴護意思顯然，證人甲○○○之證述，關於告
    訴人乙○○被毆打情形之細節，尚有疑義，其證述被告係持
    鐵器毆打等情，自無法採信。
  (二)其次，本件上訴之爭點既在於被告毆打告訴人之兇器為何，
    且被告與告訴人間對此陳述互不相同，本院為發見真實，查
    明告訴人傷勢是否確為鐵器造成，乃依職權向行政院衛生署
    臺南醫院調閱告訴人於九十三年十月十五日就醫之病歷資料
    。而依該院出院病歷摘要之病史欄，乃記載「The 33y/o
    (years old) female patient suffered from painful and
    swelling of Rt (right) hand due to 木棒打傷 since
    this early morning」等語（三十三歲女病患因今日清晨遭
    木棒打傷致右手疼痛及腫脹）；該院急診病歷則記載「自訴
    遭鄰居以木棍打傷」等語；再該院急診室護理記錄單亦記載
    「自述昨晚被鄰居以木棍打傷，打傷右手背致患處瘀青紅痛
    而入本院ER（急診室）求診」等語，此有行政院衛生署臺南
    醫院九十四年七月二十日南醫歷字第0940003948號函索附告
    訴人病歷資料影本卷內可憑，是告訴人就醫時對被告所持兇
    器之說詞，與本件偵審程序中所述亦有不同。
  (三)再審諸告訴人於警詢及偵訊中均自陳遭毆打時確有手持噴漆
    罐，至於持噴漆罐之原因，於警詢中稱係因想持噴漆噴第三
    人邵吉雄車子，另於偵訊中則稱係因在另一位住在同路段鄰
    居邵雅雲的車子四周玻璃噴漆等語，對照被告於警詢時所提
    出住處附近汽車遭噴漆之照片八幀，以及另於本院審理時提
    出之照片十二幀，足認告訴人可能想以在他人或公共資產上
    噴漆方式表達個人主張。參酌被告與告訴人所一致陳述事發
    地點位於被告家門口、告訴人當時手持噴漆罐等情，本院認
    被告所辯係因認告訴人欲在其車上噴漆，始隨手拿取置放附
    近之掃帚毆打告訴人等語，符合客觀之事證，且無其他有利
    之事證，足資認定被告係持鐵棍，則告訴人指稱被告係持鐵
    棍毆打等情，自不可信。告訴人乙○○雖一直指稱被告當時
    持「鐵棍」毆打等情，而告訴人之「右手第二掌骨骨折」之
    傷害，也確實可能為堅實之器物所傷，但是告訴人之傷勢係
    「掌骨閉鎖性骨折」，有上開臺南醫院骨科門診2號紙之記
    載可稽，既非達骨折粉碎的地步，尚難確認係以鐵棍毆傷，
    本件事證已明，被告犯行堪以認定。
三、核被告持掃帚毆打告訴人右手，致告訴人受有右手第二掌骨
    骨折之傷害，所為係犯刑法第二百七十七條第一項之傷害罪
    。原審以被告犯行明確，依刑事訴訟法第四百四十九條第一
    項前段、第四百五十四條第二項，刑法第二百七十七條第一
    項、第四十一條第一項前段，罰金罰鍰提高標準條例第一條
    前段、第二條，判處被告拘役二十日，並諭知易科罰金之折
    算標準，其認事用法，核無不合。本院審酌被告認告訴人欲
    對其汽車噴漆，情急下持掃帚毆打告訴人致傷之犯罪動機與
    手段；告訴人因此所受右手第二掌骨骨折之傷勢嚴重程度；
    被告曾嘗試與告訴人調解，惟告訴人請求被告賠償新臺幣二
    百零一萬五千元，於本院準備程序中且明白表示不願和解；
    以及被告並無前科，檢察官於聲請書並請求從輕量刑並予宣
    告緩刑等一切情狀，認原審諭知被告緩刑二年，亦屬妥適。
    上訴人循告訴人之請求上訴，並指摘原判決量刑之諭知不當
    ，求予撤銷改判，為無理由，自應予駁回。
據上論斷，應依刑事訴訟法四百五十五條之一第一項、第三項、
第三百六十八條，判決如主文。
本案經檢察官丙○○到庭執行職務。
中　　華　　民　　國　　94　　年　　11　　月　　10　　日
　　　　　　　　　刑事第四庭  審判長法　官　宋明中
                                    法  官  陳欽賢
                                    法  官  吳坤芳
以上正本證明與原本無異。
本件不得上訴。
　　　　　　　　　　　　　　　書記官　陳怡吟
中　　華　　民　　國　　94　　年　　11　　月　　10　　日
附錄法條：
中華民國刑法第277條
傷害人之身體或健康者，處三年以下有期徒刑、拘役或一千元以
下罰金。
犯前項之罪因而致人於死者，處無期徒刑或七年以上有期徒刑；
致重傷者，處三年以上十年以下有期徒刑。
